【裁判字號】    98,交聲,723
【裁判日期】    981225
【裁判案由】    聲明異議
【裁判全文】
臺灣臺南地方法院交通事件裁定         98年度交聲字第723號
移送機關    交通部公路總局嘉義區監理所麻豆監理站
異議人即
受處分人    甲○○
上列異議人即受處分人因違反道路交通管理處罰條例案件，對於
交通部公路總局嘉義區監理所麻豆監理站民國98年6 月11日所為
之裁決處分（處分案號：麻監裁罰字第裁75-S00000000號）聲明
異議，本院裁定如下：
    主  文
異議駁回。
    理  由
一、原處分意旨略以：異議人即受處分人甲○○（下稱異議人）
    騎乘車牌號碼TLM-718 號輕型機車，於民國97年11月19日19
    時07分許，在臺南市○○路與和真街之交岔路口處，有行經
    交岔路口闖紅燈，及經勤務警察人員制止其離去，不聽制止
    拒絕出示駕駛執照、行照逕行駕車離去之違規行為，遭臺南
    市警察局第一分局警員逕行製單舉發，嗣經移送機關即交通
    部公路總局嘉義區監理所麻豆監理站認其違規事證明確，依
    照道路交通管理處罰條例第53條第1 項、第60條第1 項、第
    63條第1 項第1 款、第3 款，及違反道路交通管理事件統一
    裁罰基準表之規定，共裁處異議人罰鍰新臺幣（下同）4,80
    0 元，並記違規點數共4 點等處分。
二、本件聲明異議意旨略以：異議人並未闖紅燈，且異議人遭執
    勤員警攔下後即向該員警表明並未違規，該員警乃要求異議
    人出示證件，然異議人鑒於假扮員警搶奪事件時有所聞，該
    員警是騎車從後攔下異議人，並非設立攔檢站攔檢，且該員
    警未出示證件，異議人因而未取出皮包出示證件，該員警乃
    要求異議人讓其拍照後同意離去，並非異議人不予理會逕行
    離去，因而為此聲明異議，請求撤銷原處分等語。
三、按汽車駕駛人，行經有燈光號誌管制之交岔路口闖紅燈者，
    處1,800 元以上5,400 元以下罰鍰；汽車駕駛人，駕駛汽車
    有違反本條例之行為，經交通勤務警察或依法令執行交通稽
    查任務人員制止時，不聽制止或拒絕停車接受稽查而逃逸者
    ，除按各該條規定處罰外，處3,000 元以上6,000 元以下罰
    鍰；汽車駕駛人，有違反道路交通管理處罰條例第60條第1
    項、第53條之情形者，各記違規點數1 點及3 點，道路交通
    管理處罰條例第53條第1 項、第60條第1 項、第63條第1 項
    第1 款、第3 款分別定有明文。
四、經查：
(一)異議人騎乘車牌號碼TLM-718 號輕型機車，於97年11月19日
    19時07分許，在臺南市○○路與和真街之交岔路口處，有行
    經交岔路口闖紅燈，及經勤務警察人員制止，示意停車受檢
    ，不聽制止逕行駕車離去之行為，遭臺南市警察局第一分局
    警員逕行製單舉發等情，有臺南市警察局97年11月19日南市
    警交字第S00000000 號舉發違反道路交通管理事件通知單1
    紙及違規採證照片2 幀附卷可稽。另證人即當日舉發本違規
    事件之臺南市警察局第一分局警員楊永芳於98年8 月25日本
    院調查時到庭結證稱：「（問：本件是否你舉發？〈提示舉
    發單並告以要旨〉）是我舉發的。」、「（問：異議人有你
    所陳稱之違規行為之前，你在何處執勤？）我在臨安路與和
    真街口執行巡邏、取締告發交通違規勤務，我當時是坐在警
    用巡邏機車上面，手持傻瓜相機拍照取締闖紅燈，警用巡邏
    機車仍然發動中，當時只有我一人執勤。」、「（問：當時
    異議人是闖何紅燈？）臨安路、和真街口之紅綠燈，當時異
    議人是沿臨安路由北往南行駛。」、「（問：是否能確定異
    議人是闖紅燈，而非闖黃燈？）是的，且闖紅燈的部分我有
    拍照給監理機關。」、「（問：你是否看得到臨安路的紅綠
    燈？）可以，我在和真街東向西方向，機車車頭是朝西，所
    以我可以看到臨安路由北往南行向之號誌。」、「（問：違
    規當時是晚間七點之後，你當時視線如何？）我當時的視線
    除注意和真街前方之燈號，也可以看到臨安路由北往南之燈
    號，當時視線清楚。」、「（問：你發現異議人違規之後，
    你做何動作？）我發現異議人違規，我拍完照後，便驅車向
    前，沿著臨安路由北往南追她，當時臨安路北向南路況車流
    量多，不方便攔查，後來追至民權路與臨安路口之交岔路口
    ，在民權路東向西路口攔到異議人，請異議人停車。」等語
    明確（詳見本院卷第39頁至第40頁）。
(二)經本院審酌證人楊永芳前揭證述可知，本件舉發員警於舉發
    違規當時係騎乘警用巡邏機車停於和真街由東往西之行向取
    締闖紅燈，其可清楚辨識異議人車輛之行進方向，以及臨安
    路由北往南行向之燈光號誌已轉換為紅燈無訛。又舉發員警
    發現異議人有闖紅燈之違規事由，便驅車攔查並一路尾隨異
    議人車後騎乘，應能清楚看見異議人之行駛路線及騎乘機車
    之車牌號碼等情，且本件違規當時視線良好，以一般執勤員
    警之專業訓練而言，對於該職務上事項之觀察力應遠較一般
    人更為專注，是應無誤判之可能性。況觀諸上揭違規採證照
    片幀顯示（見本院卷第14頁上幀照片），和真街之行車管制
    號誌已轉換為綠燈，然身著紅色外套騎乘紅色輕型機車之駕
    駛人猶繼續沿臨安路由北往南方向行駛穿越路口闖越紅燈，
    此核與證人楊永芳於異議人欲擅自離去時，自後方拍攝異議
    人當時穿著及其騎乘機車特徵相符（見本院卷第14頁下幀照
    片），益徵異議人即為闖紅燈之違規行為人無訛。
(三)至於異議人另辯稱：因為該處很暗，伊不願意把錢包拿出來
    ，也不願意多做停留，而且伊認為舉發員警已經同意伊離開
    云云。然證人即當日舉發警員楊永芳復證稱：「（問：你攔
    到異議人之後，發生何事？）我告知異議人她闖紅燈，請異
    議人出示駕照及行照，但是異議人從頭到尾都拒絕出示證件
    ，說家裡有事要趕著回去買便當給他父親吃，但我還是請異
    議人出示證件，但是異議人終究沒有出示證件。」、「（問
    ：異議人拒絕提出證件後，你有無同意異議人離開？）沒有
    。」、「（問：異議人當時是否有要求要離開現場並徵求你
    的同意？）當時攔停異議人，因為我著警察制服，異議人就
    說我是假警察，說我要搶劫，我便告訴她假警察不會騎乘警
    用機車、著制服、配槍及帶無線電，便請異議人出示證件，
    異議人依然不願意提出證件，異議人當時機車並沒有熄火，
    且坐在機車上面跟我對話，她沒有明確說要離開，我告訴她
    說如果不出示證件，我不會同意讓妳走，如果妳堅持要走我
    也拿妳沒辦法，我只有對車主開舉發通知單。」、「（問：
    你對異議人說這些話之後，異議人有何舉動？）她還是堅持
    離開，猛加油門繞過我的警用機車就走了，所以我就從異議
    人機車後面拍照舉發。」等語明確（詳見本院卷第40頁至第
    41頁）。則本件舉發之員警執行勤務時，既係穿著著警察制
    服、配槍及無線電，並騎乘警用機車與我國一般員警穿著、
    裝備均無差異，衡情異議人當可清楚認知證人楊永芳之警察
    身分無訛。準此，異議人因闖紅燈之違規行為遭證人楊永芳
    攔停後，拒絕提供其駕照、行照或其他足資稽查之文件供員
    警查驗時，員警亦明確告知異議人未出示證件不得離去，然
    異議人竟不聽員警制止，擅自駕車離去，主觀上異議人自能
    明瞭在舉發程序完成以前，不可自行離開，當無誤認員警同
    意其離開之可能。是異議人明知上情，仍然逕自離去，實甚
    明確，異議人所辯上開情詞，亦不足採取。
五、綜上所述，異議人於上述時、地，騎乘上開輕型機車，有行
    經交岔路口闖紅燈，及經勤務警察人員制止時，不聽制止逕
    行駕車離去之違規行為，堪以認定。從而，移送機關依道路
    交通管理處罰條例第53條第1 項、第60條第1 項、第63條第
    1 項第1 款、第3 款及違反道路交通管理事件統一裁罰基準
    表之規定，共裁處異議人罰鍰4,800 元，並記違規點數共4
    點，於法並無違誤。是本件異議人之異議為無理由，應予駁
    回。
六、據上論斷，應依道路交通管理處罰條例第87條第2 項，道路
    交通案件處理辦法第19條，裁定如主文。
中    華    民    國    98    年    12    月    25    日
                        交通法庭法  官  鄭燕璘
以上正本證明與原本無異。
如不服本裁定應於送達後5日內向本院提出抗告狀（應附繕本）
。
                                書記官  蔡明峰
中    華    民    國    98    年    12    月    25    日

司法院資訊處製作；財團法人民間司法改革基金會備份。
